【裁判字號】    94,訴,2416
【裁判日期】    950928
【裁判案由】    毒品危害防制條例
【裁判全文】
臺灣板橋地方法院刑事判決              94年度訴字第2416號
公  訴  人  臺灣板橋地方法院檢察署檢察官
被      告  甲○○
上列被告因違反毒品危害防制條例案件，經檢察官提起公訴（94
年度毒偵字第3375號），本院判決如下：
    主  文
甲○○施用第一級毒品，累犯，處有期徒刑拾月；又施用第二級
毒品，累犯，處有期徒刑伍月。應執行有期徒刑壹年貳月。
    事  實
一、甲○○前因賭博案件，經臺灣臺中地方法院於民國89年2 月
    25日以89年度易字第458 號判處有期徒刑4 月，並於同年3
    月25日確定，嗣於同年4 月19日繳納易科罰金而執行完畢。
二、甲○○前另因施用毒品案件，經本院裁定送觀察、勒戒後，
    因認無繼續施用毒品之傾向，而於88年7 月6 日觀察、勒戒
    執行完畢釋放出所，並經臺灣板橋地方法院檢察署檢察官於
    88年7 月6 日以88年度偵字第15504 號不起訴處分確定。甲
    ○○於上開觀察、勒戒執行完畢釋放後之5 年內再因施用毒
    品案件，經本院裁定送觀察、勒戒後，因認有繼續施用毒品
    之傾向，又經本院裁定令入戒治處所施以強制戒治，而於90
    年9 月14日入所戒治，其後於91年4 月16日停止戒治並付保
    護管束，而於91年9 月5 日保護管束期滿，視為強制戒治期
    滿，且經本院於91年6 月6 日以90年度易字第4019號判處有
    期徒刑5 月，並於91年7 月8 日確定，嗣於94年2 月18日繳
    納易科罰金而執行完畢。詎甲○○猶不知悔改，竟又基於施
    用第一級毒品海洛因及第二級毒品甲基安非他命（起訴書誤
    載為安非他命，以下均同）之犯意，於94年2 月16日為警採
    集尿液時起回溯26小時內及96小時內之某時（扣除警力強制
    拘束期間），在不詳地點，以不詳施用方式分別施用第一級
    毒品海洛因及第二級毒品甲基安非他命各1 次。嗣於94年2
    月16日下午5 時30分許，在臺北縣新莊市○○路128 號前，
    因另案遭通緝而為警當場逮捕，並經採集其尿液送驗而查獲
    上情。
三、案經臺北縣政府警察局新莊分局報告臺灣板橋地方法院檢察
    署檢察官偵查起訴。
    理  由
壹、證據能力方面：
    按「被告以外之人於審判外之言詞或書面陳述，除法律有規
    定者外，不得作為證據」，刑事訴訟法第159 條第1 項定有
    明文，此即學理上所稱「傳聞證據排除法則」。依上開法律
    規定，傳聞證據原則上固無證據能力，但如法律別有規定者
    ，即例外認有證據能力。經查：
  一、本件卷附之臺灣檢驗科技股份有限公司94年3 月11日編號
      CH/2005/21046 號濫用藥物尿液檢驗報告及內政部警政署
      刑事警察局95年3 月24日刑醫字第0930028613號鑑驗書所
      示鑑定意見（參見偵查卷第9 頁、本院卷第59頁），分別
      係該公司依檢察機關概括授權囑託執行鑑定職務及該局依
      本院囑託執行鑑定職務所出具之書面鑑定報告，依刑事訴
      訟法第159 條第1 項及同法第208 條第1 項準用同法第20
      6 條第1 項之規定，係屬傳聞法則之例外，自均得作為證
      據。
  二、又被告以外之人於審判外之陳述，雖不符同法第159 條之
      1 至第159 條之4 之規定，但經當事人於審判程序同意作
      為證據，法院審酌該言詞陳述或書面陳述作成時之情況，
      認為適當者，亦得為證據，此則據同法第159 條之5 第1
      項定有明文。鑒於採用傳聞證據排除法則之重要理由之一
      ，係因傳聞證據未經當事人之反詰問予以覈實，若當事人
      願放棄對原供述人之反對詰問時，原則上即可承認該傳聞
      證據之證據能力，而揆諸我國刑事訴訟法第159 條之5 之
      立法理由，除參照前述傳聞證據排除法則之基本法理外，
      亦參考日本刑事訴訟法第326 條之立法例，查日本刑事審
      判實務之運作，有關檢察官及被告均同意作為證據之傳聞
      書面材料或陳述，可直接援引該國刑事訴訟法第326 條作
      為傳聞例外之法律依據，僅在檢察官與被告不同意之情況
      下，乃須根據其他傳聞例外規定俾以斟酌該等書面材料或
      陳述是否具有證據能力，在當事人間無爭執之案件中，傳
      聞證據基本上均可依據前引規定提出於法院使用。職是之
      故，我國刑事訴訟法第159 條之5 之適用應可作同上之解
      釋。經查，本件判決後開所示被告甲○○以外之人於審判
      外之陳述（包括書面陳述），固屬傳聞證據，惟被告及公
      訴檢察官就前揭審判外陳述之證據能力，先後於本院準備
      程序及審判期日中均表示同意上開證據資料有證據能力。
      本院審酌上開證據資料製作時之情況，尚查無違法不當及
      證明力明顯過低之瑕疵，亦認為以之作為證據應屬適當，
      故揆諸前開法律規定與說明，爰逕依刑事訴訟法第159 條
      之5 第1 項規定，認前揭證據資料均例外有證據能力。
貳、實體方面：
  一、認定事實部分：
      訊據被告甲○○矢口否認有何施用前揭毒品之犯行，辯稱
      ：警方送鑑定的尿液不是我的，當初在警察局沒有採尿，
      因為我被通緝抓到時已經很晚了，警員說趕時間，就將我
      送到地檢署，根本沒有採尿，也沒有裝尿瓶，我否認有施
      用毒品云云。經查：
    (一)被告前因施用毒品案件，經本院裁定送觀察、勒戒後，因
      認無繼續施用毒品之傾向，而於88年7 月6 日觀察、勒戒
      執行完畢釋放出所，並經臺灣板橋地方法院檢察署檢察官
      於88年7 月6 日以88年度偵字第15504 號不起訴處分確定
      。被告於上開觀察、勒戒執行完畢釋放後之5 年內再因施
      用毒品案件，經本院裁定送觀察、勒戒後，因認有繼續施
      用毒品之傾向，又經本院裁定令入戒治處所施以強制戒治
      ，而於90年9 月14日入所戒治，其後於91年4 月16日停止
      戒治並付保護管束，而於91年9 月5 日保護管束期滿，視
      為強制戒治期滿，且經本院於91年6 月6 日以90年度易字
      第4019號判處有期徒刑5 月，並於91年7 月8 日確定，嗣
      於94年2 月18日繳納易科罰金而執行完畢之事實，有臺灣
      高等法院被告前案紀錄表1 份在卷可按。是被告於涉本案
      之前，業曾因初犯施用毒品案件，經送前揭觀察、勒戒，
      且於前揭觀察、勒戒執行完畢釋放後之5 年內，再犯施用
      毒品之罪且送強制戒治執行完畢甚明。
    (二)次查，經警將被告遭查獲時所採之尿液送驗結果，係呈嗎
      啡及甲基安非他命陽性反應，此有臺北縣政府警察局新莊
      分局煙毒麻醉藥品案被移送者姓名及代碼對照表、臺灣檢
      驗科技股份有限公司94年3 月11日編號CH/2005/21046 號
      濫用藥物尿液檢驗報告各1 份在卷可稽（參見偵查卷第8
      、9頁）。又查：
      1.海洛因施用入人體後水解還原成嗎啡，再循嗎啡之代謝
        方式排出體外，業據行政院衛生署藥物食品檢驗局以73
        藥檢壹字第030221號函說明綦詳，且尿液中能否驗出嗎
        啡陽性反應，與其投與量、投與途徑、採尿時間、個人
        體質及檢測方法之靈敏度有關，國外曾有文獻報導注射
        6 毫克之海洛因鹽酸鹽，其代謝物嗎啡之平均可檢出時
        限約為26小時，亦經行政院衛生署藥物食品檢驗局於81
        年9 月8 日以（81）藥檢壹字第8114885 號函釋明在案
        。
      2.甲基安非他命經口服投與後，約百分之70於24小時內自
        尿中排出，約百分之90於96小時內自尿中排出，由於目
        前國內尿液中甲基安非他命之檢驗僅為鑑定其是否呈陽
        性反應，尚未定其含量，且甲基安非他命成分之檢出與
        其投與方式、投與量、個人體質、採尿時間與檢測儀器
        之精密度等諸多因素有關，因此僅憑尿液中呈甲基安非
        他命陽性反應，並無法確實推算吸食時間距採集時間之
        長短，惟依上述資料推斷，最長可能不會超過4 日即96
        小時，此經行政院衛生署藥物食品檢驗局於81年2 月8
        日以（81）藥檢壹字第001156號函釋明在案。
      3.再者，前揭尿液檢驗報告載明係以ＧＣ／ＭＳ（即氣相
        層析質譜儀分析法）方法作為確認檢驗之方式，而該方
        法之原理係檢品經氣化後，通過層析管分離純化，再將
        純化後之成分循序送入質譜儀做個別鑑定。因質譜儀所
        測定之圖譜，在化學上被公認具有指紋特性，故可據以
        完全判定該檢品係為何種化合物。職是，台北榮民總醫
        院即認為若以氣相層析質譜儀（ＧＣ／ＭＳ）作藥物及
        其代謝產物之定性及定量分析，幾乎不會有偽陽性反應
        產生，此經該院於83年4 月7 日以83北總內字第3059號
        函釋明在案。
      4.另人體施用甲基安非他命後，其主要代謝物中，未改變
        型態之甲基安非他命占施用劑量達百分之43，安非他命
        則約為百分之5 ；人體若係施用安非他命後，主要代謝
        物中則有未改變型態之安非他命，但無甲基安非他命，
        此經法務部調查局以93年5 月4 日調科壹字第09362413
        980 號函釋明在案。足見人體若施用安非他命，其尿液
        代謝物不可能出現甲基安非他命，惟人體若施用甲基安
        非他命，其尿液代謝物除主要有甲基安非他命外，亦可
        能有少量之安非他命。是本件被告之尿液除呈現較少量
        之安非他命陽性反應外，主要係呈現甲基安非他命之陽
        性反應，依上開函示，被告自不可能係施用安非他命，
        而應係施用甲基安非他命。公訴意旨認被告係施用安非
        他命，容有誤解，附此敘明。
      5.準此而論，被告之尿液經以氣相層析質譜儀分析法檢驗
        ，既係呈嗎啡及甲基安非他命陽性反應，顯見被告應有
        在前揭犯罪時間施用第一級毒品海洛因及第二級毒品甲
        基安非他命之行為甚明。
    (三)被告雖辯稱其並未在警局採尿，故執詞否認前揭之驗尿結
      果。惟查，嗣經被告前往內政部警政署刑事警察局採集其
      之唾液檢體，再由該局鑑定該唾液檢體與警方前揭採集之
      尿液之DNA 型別結果，略認：該尿液DNA 與被告唾液DNA-
      STR 型別相同，該型別在臺灣地區中國人中分布之機率預
      估為2.42乘以10的-19 次方等語，此有該局95年3 月24日
      刑醫字第0930028613號鑑驗書1 份在卷可稽（參見本院卷
      第59頁），是以警方前揭採集之尿液與被告於內政部警政
      署刑事警察局所採集之唾液檢體所呈現之DNA-STR 型別既
      屬相同，足認警方前揭採集之尿液確係被告之尿液無訛，
      被告猶矢口否認警方有採集其之尿液云云，自係事後卸責
      之詞，要無足取。
    (四)綜上所述，被告前曾初犯施用毒品，經送前揭觀察、勒戒
      ，而於前揭觀察、勒戒執行完畢釋放後，5 年內再犯施用
      毒品之罪並經強制戒治執行完畢，嗣後又為本件施用毒品
      犯行，事證應屬明確，其犯行應堪認定。
  二、論罪科刑：
    (一)嗣於被告行為後，刑法第51條第5 款關於有期徒刑定應執
      行刑之規定、第47條、第49條關於累犯之規定，均已於94
      年2 月2 日修正公布，並自95年7 月1 日施行。按同於95
      年7 月1 日修正施行之刑法第2 條規定，乃係關於新舊法
      比較適用之準據法，其本身無關行為可罰性要件之變更，
      故於95年7 月1 日前揭法律修正施行後，如有涉及比較新
      舊法之問題，即應逕依修正後刑法第2 條第1 項規定，為
      「從舊從輕」之比較（參見最高法院95年度第8 次刑事庭
      會議決議意旨）。茲分述如下：
      1.修正後刑法第51條第5 款關於有期徒刑定應執行刑之上
        限，由不得「逾20年」，提高為不得「逾30年」，是以
        修正前關於有期徒刑定應執行刑之上限較低，自係較為
        有利。
      2.修正後刑法第47條、第49條關於累犯之規定，則以出於
        故意再犯有期徒刑以上之罪者為限，並增訂強制工作免
        其執行或執行完畢後，5 年內故意再犯有期徒刑以上之
        罪者，以累犯論之規定（擬制累犯），且刪除「依軍法
        」受裁判者，不適用累犯之規定，以求司法與軍法一致
        。是以修正前後之累犯範圍互有減縮及擴張。
      3.準此而論，前揭刑法第51條第5 款有期徒刑定應執行刑
        之修正，相當於科刑規範事項之變更；前揭刑法第47條
        、第49條累犯之修正，則係科刑規範事項之變更，自應
        依刑法第2 條第1 項規定，綜合罪刑全部結果，整體為
        新舊法之「從舊從輕」比較（參見最高法院24年上字第
        4634號判例意旨、27年上字第261 號判例意旨）。核被
        告所為，適用修正前有期徒刑定應執行刑之規定，對其
        較屬有利；而被告所為均符合修正前後累犯之規定，並
        無有利與否之差別。故經綜合比較新舊法結果，應以舊
        法對被告有利，自應整體依刑法第2 條第1 項前段規定
        ，適用行為時之修正前刑法等規定，合先敘明。
    (二)查海洛因、甲基安非他命分屬毒品危害防制條例第2 條第
      2 項第1 款所規定之第一級毒品及同條項第2 款所規定之
      第二級毒品，核被告所為，係犯毒品危害防制條例第10條
      第1 項施用第一級毒品罪及同條第2 項施用第二級毒品罪
      。被告持有毒品，復進而施用，其持有毒品之低度行為，
      為施用毒品之高度行為所吸收，均不另論罪。被告所犯上
      開二罪間，犯意各別，罪名不同，應分論併罰之。被告前
      因賭博案件，經臺灣臺中地方法院於89年2 月25日以89年
      度易字第458 號判處有期徒刑4 月，並於同年3 月25日確
      定，嗣於同年4 月19日繳納易科罰金而執行完畢，此有臺
      灣高等法院被告前案紀錄表1 份在卷可按，其受有期徒刑
      執行完畢，於5 年以內再犯本件最重本刑為有期徒刑以上
      之罪，為累犯，應依修正前刑法第47條規定，加重其刑。
    (三)本院審酌被告施用毒品，足以戕害其身心，滋生其他犯罪
      ，惡化治安，嚴重損及公益，且被告前曾二犯施用毒品，
      業經觀察勒戒與強制戒治執行完畢，其竟再為本件施用毒
      品犯行，顯見其不思悔改，自制力亦顯不佳，嗣於犯後仍
      矢口否認犯行，飾詞圖卸其責，其所為自應受有相當程度
      之刑事非難；惟另考量被告施用毒品之行為於本質上係屬
      自我戕害行為，反社會性之程度應屬較低等一切情狀，酌
      情分別量處如主文所示之刑，並依修正前刑法第51條第5
      款規定，定其應執行之刑，以資懲儆。
據上論斷，應依刑事訴訟法第299 條第1 項前段，毒品危害防制
條例第10條第1 項、第2 項，刑法第11條前段、第2 條第1 項前
段、修正前刑法第51條第5 款、第47條，判決如主文。
本案經檢察官楊展庚到庭執行職務。
中    華    民    國    95    年    9     月    28    日
                  刑事第十三庭  審判長法  官  戴嘉清
                                      法  官  林晏鵬
                                      法  官  陳信旗
以上判決正本證明與原本無異。
如不服本判決，應於送達後10日內向本院提出上訴狀。
                                      書記官  陳昭綾
中    華    民    國    95    年    10    月    2     日
附錄本判決論罪科刑之法條：
毒品危害防制條例第10條
    施用第一級毒品者，處6 月以上5 年以下有期徒刑。
    施用第二級毒品者，處3 年以下有期徒刑。


司法院資訊處製作；財團法人民間司法改革基金會備份。
